最高法院刑事判決　　　　　　　　　 111年度台上字第3952號
　　　　　　　　　　　　　　　　　 111年度台上字第3953號
　　　　　　　　　　　　　　　　　 111年度台上字第3954號
　　　　　　　　　　　　　　　　　 111年度台上字第3955號
上　訴　人　吳羽立



上列上訴人因加重詐欺等罪案件，不服臺灣高等法院高雄分院中
華民國111年5月24日第二審判決（111年度金上訴字第11、12、1
3、14號，起訴及追加起訴案號：臺灣高雄地方檢察署109年度偵
字第10300、10632、11076、11824、13261、15693、16207、187
05、23946號，109年度軍偵字第151號、110年度偵字第36、1456
號），提起上訴，本院判決如下：
    主  文
上訴駁回。
    理  由
一、按刑事訴訟法第377 條規定，上訴於第三審法院，非以判決
    違背法令為理由，不得為之。是提起第三審上訴，應以原判
    決違背法令為理由，係屬法定要件。如果上訴理由書狀並非
    依據卷內訴訟資料，具體指摘原判決不適用何種法則或如何
    適用不當，或所指摘原判決違法情事，顯與法律規定得為第
    三審上訴理由之違法情形不相適合時，均應認其上訴為違背
    法律上之程式，予以駁回。本件經第一審法院調查審理結果
    ，認定上訴人吳羽立有如其判決事實欄即其附表一編號1 所
    載與施政宏及王怡傑共同參與詐欺集團犯罪組織、洗錢防制
    法第14條第1 項之一般洗錢（下稱一般洗錢）及詐欺取財犯
    行各1次，及同上附表編號2至23所載與施政宏及王怡傑共同
    詐欺取財及一般洗錢共22次之犯行，因而依想像競合犯關係
    從一重論處上訴人以三人以上共同詐欺取財共23次之罪刑，
    並合併定其應執行之刑為有期徒刑3年8月暨諭知相關之沒收
    及追徵。第一審判決後，上訴人明示僅就第一審判決其中關
    於量刑部分提起上訴，經原審審理結果，認第一審判決量刑
    尚欠妥適，因而撤銷第一審關於上訴人所犯前揭23罪之宣告
    刑及所酌定之應執行刑，改判量處如其附表一「本院宣告刑
    」欄所示之刑，並定其應執行之刑為有期徒刑2年8月，已詳
    述其撤銷第一審判決關於上訴人量刑部分之原因及其改判量
    刑之依據及裁量之理由，核其所為之論斷，俱有卷存證據資
    料可資覆按，從形式上觀察，原判決關於上訴人量刑部分尚
    無足以影響其判決結果之違背法令情形存在。
二、上訴人上訴意旨略以：⑴、伊於法院審理時已自白有本件被
    訴一般洗錢之犯行，伊所為應符合洗錢防制法第16條第2 項
    減輕其刑規定要件，法院自應依上開規定減輕其刑。原判決
    於量刑時對伊所犯如其附表一編號2 至22所示一般洗錢等罪
    ，均未依上開規定減輕其刑，顯有不當。⑵、原判決就伊本
    件所犯應從一重處斷之加重詐欺取財共23罪所處徒刑，合併
    定其應執行刑時，並未說明其何以酌定應執行有期徒刑2年8
    月之理由，亦有未洽云云。
三、惟刑罰之裁量，為事實審法院之職權，倘其所裁量之刑及所
    酌定之應執行刑均未逾越法律規定範圍，亦無違反公平、比
    例及罪刑相當原則或有裁量權濫用之情形者，即不能任意指
    為違法而執為適法之第三審上訴理由。又一行為侵害數法益
    而觸犯數罪名之想像競合犯，本質上係成立數個犯罪，自應
    對行為人所犯數罪合併評價，不得僅論以重罪，而置輕罪於
    不顧，以免評價不足，然為避免對行為人想像競合犯之一行
    為為雙重評價，刑法第55條前段規定應從其中最重之罪名處
    斷，因此，法院於決定想像競合犯之處斷刑時，除輕罪有同
    條但書所規定最輕本刑封鎖作用之情形外，應以最重罪名之
    法定刑作為量刑裁量範圍之外部性界限，在此情形下，輕罪
    有無刑罰減輕之事由，雖不影響依重罪法定刑所決定之處斷
    刑範圍，惟法院對行為人想像競合犯之一行為從較重罪名處
    斷，於量處其宣告刑時，倘若其所犯輕罪部分有刑罰減輕事
    由，可將此減輕其刑之事由納入量刑有利因素，合併加以審
    酌。本件上訴人所犯刑法第339條之4第1項第2款加重詐欺取
    財罪之法定刑為1年以上7年以下有期徒刑，得併科新臺幣10
    0 萬元以下罰金，該罪之法定最輕本刑，既較其所犯一般洗
    錢罪之法定最輕本刑（即有期徒刑 2月）為高，因此就一般
    洗錢罪與加重詐欺取財罪成立想像競合犯之情形而言，並無
    輕罪最輕本刑之封鎖作用。原判決已說明上訴人所為如其附
    表一編號2 至22所示之犯行，係一行為觸犯一般洗錢及加重
    詐欺取財罪，應依想像競合犯關係從較重之加重詐欺取財罪
    處斷（即依較重之加重詐欺取財罪法定刑決定其處斷刑），
    其於第一審及原審審理時均自白有本件被訴一般洗錢犯行，
    而有洗錢防制法第16條第 2項關於在偵查或審理中自白減輕
    其刑規定之事由等旨綦詳（見原判決第5頁第9至14行）。核
    其就上訴人所犯如其附表一編號 2至22所示共同加重詐欺取
    財共21罪之量刑所為裁量論斷，於法尚無違誤，並無如上訴
    人上訴意旨所指就其前揭所犯共同加重詐欺取財共21罪之量
    刑，有未將其想像競合犯一般洗錢輕罪符合減刑之事由一併
    加以審酌之情形。上訴人上訴意旨⑴執此指摘原判決不當，
    依上開說明，要屬誤會，尚非合法之第三審上訴理由。又原
    審就上訴人所犯23罪所處如其附表一「本院宣告刑」欄所示
    之徒刑，審酌其所犯各罪之不法罪責程度、各罪彼此間之關
    聯性（各罪犯罪時間、空間之密接程度及侵害相同法益之加
    重效應有限），以及其所犯數罪所反映之人格特性、犯罪傾
    向，暨矯正必要性等一切情狀，酌定其應執行之刑為有期徒
    刑2年8月，已詳述其審酌情形及裁量論斷之理由。核其此部
    分所為之論斷，尚無違法、不當，或有明顯濫用裁量權之情
    形。上訴人上訴意旨⑵泛言指摘原判決未說明其酌定應執行
    刑之理由，依上述說明，亦非適法之第三審上訴理由。綜上
    ，本件上訴意旨均非依據卷內訴訟資料具體指摘原判決究有
    如何不適用法則或適用不當之情形，徒就原審量刑職權之適
    法行使，暨原判決已明確論斷說明之事項，漫為爭執，顯與
    法律規定得為第三審上訴理由之違法情形不相適合；揆之首
    揭說明，其上訴均為違背法律上之程式，應併予駁回。
據上論結，應依刑事訴訟法第395條前段，判決如主文。
中    華    民    國   111    年    9     月    1     日
                  刑事第一庭審判長法  官  郭  毓  洲  
                                  法  官  林  英  志  
                                  法  官  蔡  憲  德  
                                  法  官  朱  瑞  娟  
                                  法  官  林  靜  芬  
本件正本證明與原本無異
                                  書記官
中    華    民    國   111    年    9     月    5     日